【裁判字號】    89,易,3714
【裁判日期】    891221
【裁判案由】    詐欺
【裁判全文】
臺灣板橋地方法院刑事判決                        八十九年度易字第三七一四號
    公  訴  人  臺灣板橋地方法院檢察署檢察官
    被      告  戊○○
右列被告因詐欺案件，經檢察官提起公訴（八十九年度偵字第七五七一號），本院判
決如左：
    主  文
戊○○無罪。
    理  由
一、公訴意旨略以：戊○○意圖為自己不法之所有，於民國八十二年十一月二十五日
    ，在臺北縣三重市○○路○段八十一號一樓，自任會首，邀集涂樹忍、涂朝振、
    王和風、葉聰明、李坤燃（起訴書誤載為甲○○）、李俊德、李鴻英、蘇奇速（
    參加二會份）、全勝五金有限公司（參加二會份，下稱全勝公司）、余秀梅、林
    桂連、乙○○○、曾雲嬌、林俊發、莊仁貴、愛國林、丁謙誠、簡清吉、陳六合
    （參加二會份）、蘇文疆、丙○○、許貴花、陳麗娟、陳正坤、江秀梅、蘇俊穎
    、謝啟順、施永浩、施美雲及施禮榮等三十人為會員，互約締結自八十二年十一
    月二十五日起會，標會期日為每月二十五日，每年三月十日、六月十日、九月十
    日及十二月十日各增加一次標會期日，標會場所為臺北縣三重市○○路○段八十
    一號一樓，每會份為新臺幣（下同）三萬元，最低出標金額為三千七百元，共三
    十四會份之合會。其於八十三年三月二十五日，在上開地點，冒用全勝公司名義
    ，標取全勝公司之一會份，致全勝公司及乙○○○陷於錯誤而交付其會款。嗣於
    八十四年一月二十五日全勝公司欲標取其會份時，因會員乙○○○之告知，始知
    上情。因認被告戊○○涉有刑法第三百三十九條第一項之詐欺取財罪嫌。
二、按犯罪事實應依證據認定之，無證據不得推定其犯罪事實。又不能證明被告犯罪
    者，應諭知無罪之判決，刑事訴訟法第一百五十四條、第三百零一條第一項前段
    分別定有明文。而認定不利於被告之事實，須依積極證據，苟積極證據不足為不
    利於被告事實之認定時，即應為有利於被告之認定，更不必有何有利之證據。又
    告訴人之指訴係以使被告受刑事訴追為目的，是其陳述是否與事實相符，仍應調
    查其他證據以資審認，最高法院著有判例可循（最高法院三十年上字第八一六號
    、五十二年台上字第一三００號判例參照）。
三、訊據被告戊○○堅詞否認有冒標全勝公司互助會之情事，辯稱：在八十三年三月
    二十五日丁○○打電話給我若開標前他還沒有到，叫我以九千五百元代他投標，
    然後我以九千五百元代他標到，之後他趕到會場時已經標到了，當時我向人家買
    一部吊車需款一百八十萬，我跟丁○○說你錢需不需要用那麼多，如果不需要是
    否可以借給我，他同意把該次得標的會款約七十幾萬借我，連同以前向他借的款
    項共借八十萬元，我沒有冒標等語。本件公訴人認被告涉有右揭犯行，係以右揭
    事實，業據告訴代理人丁○○於偵查中指訴歷歷，核與證人乙○○○於偵查中證
    述情節相符，並有該合會會單及告訴人所提上揭本票各一紙在卷可按等為主要論
    據。惟查：告訴代理人丁○○於八十九年十二月七日本院審理中供承：「我回去
    再詳細找的結果，找到一張戊○○開給我的本票，發票日是八十三年十二月二十
    三日，到期日八十三年十二月十五日，面額一百零八萬，經我回想這張票是換票
    的，在之前他有開一張七十幾萬的本票，之後又向我借了三十幾萬，而開了這張
    本票給我，七十幾萬的是會錢借他的，因為我當時並沒有另外的錢可以借人」「
    我以前是有打過電話請他代標過幾次，有的沒有標到」，並有本票一張附卷可稽
    。由此可見，告訴代理人丁○○乃因事隔六年餘，忘記曾經將會款借給被告之事
    ，其後因找到本票經其回想推敲而確認曾請被告代為標會之事，核與證人乙○○○於八十九年十月三十一日本院審理中結證稱：「我每次標會都會去，會首每次
    開完標後都會說某人以多少錢得標，我就記在會單上，會首曾經說全勝在八十九
    年三月二十五日以九千五百元得標」等語相符。職是，被告前開所辯乃丁○○請
    其以九千五百元代為標會，其未曾冒標等語，自堪採信。此外本院復查無其他積
    極證據足認被告涉有公訴人所指冒標之犯行，不能證明被告犯罪，爰為被告無罪
    之諭知。
據上論斷，應依刑事訴訟法第三百零一條第一項，判決如主文。
本案經檢察官徐名駒到庭執行職務
中    華    民    國      八十九      年      十二    月    二十一    日
                                      臺灣板橋地方法院刑事第一庭
                                          法  官  毛崑山
右正本證明與原本無異。
如不服本判決，應於判決送達後十日內，向本院提出上訴狀。
                                          書記官  章宏萱
中    華    民    國      八十九      年      十二    月    二十二    日


司法院資訊處製作；財團法人民間司法改革基金會備份。
